臺灣高等法院臺中分院刑事判決　　　　　　　　民國九十一年度上訴字第五四二號
　　上　訴　人
　　即　被　告　乙○○
　　選任辯護人　張智宏
　　　　　　　　邱玉汝
右上訴人因誣告案件，不服臺灣苗栗地方法院中華民國九十一年一月二十九日第一審
判決（民國九十年度訴字第三七六號，起訴案號：臺灣苗栗地方法院檢察署民國九十
年度偵字第四六七二號），提起上訴，本院判決如左：
    主      文
上訴駁回。
　　事      實
一、乙○○前委託苗栗縣農會大湖製被廠職員郭柏杉代向苗栗縣農會訂購蠶絲被，明
    知郭柏杉轉囑徐啟淵向苗栗縣農會訂購蠶絲被，並已自徐啟淵處受領該蠶絲被。
    嗣乙○○因遲未繳交該蠶絲被價款，經苗栗縣農會將乙○○積欠之價款登載於苗
    栗縣農會民國（下同）八十九年度事業報告及決算書之其他資產負債表中，致乙
    ○○當選九十年苗栗縣三灣鄉農會監事之資格，因尚有積欠該款項為由，而遭撤
    銷監事資格。乙○○竟基於使徐啟淵受刑事追訴之犯意，以徐啟淵冒用其名義向
    苗栗縣農會訂購蠶絲被，致使苗栗縣農會職員誤以為係乙○○欲購買蠶絲被，預
    製「上絲被規格５〞一件」之驗收單，並於備註欄記明「張理事添生」，徐啟淵
    並於驗收單中署以「徐啟淵代」以示係代乙○○提領該蠶絲被為由，於九十年三
    月七日十三時五十分許，至臺灣苗栗地方法院檢察署，對徐啟淵提出偽造文書罪
    之告訴（同署九十年他字第八六號、九十年偵字第一七六一號，被告徐啟淵偽造
    文書案），並於同署歷次偵辦該案時，續行指稱徐啟淵涉有偽造文書犯行（依其
    告訴內容，徐啟淵亦牽連犯有詐欺取財罪嫌），嗣經同署檢察官傳訊徐啟淵及相
    關證人始悉上情。
二、案經臺灣苗栗地方法院檢察署檢察官自動檢舉偵查起訴。
　　理      由
一、右開事實，業經上訴人即被告（下稱被告）乙○○於本院審理時坦承不諱，經查
    被告確有對徐啟淵提出告訴，業據被告自承在卷，並有臺灣苗栗地方法院檢察署
    九十年度他字第八六號、九十年度偵字第一七六一號偵訊筆錄可佐，被告有對被
    害人徐啟淵提出偽造文書之告訴，已堪認定。又被告如何委託郭柏杉訂購蠶絲被
    及徐啟淵如何將代被告提領之蠶絲被交予被告，亦據被害人徐啟淵指陳綦詳（見
    同署九十年度他字第八六號十年偵字第一七六一號卷），復經證人郭柏杉於前案
    同署偵訊時證述在卷；參以被告於受農會職員古石喜、古金浩催繳該蠶絲被款項
    時，未有所爭執，且嗣後將該筆款項繳清，復據證人古石喜、古金浩於前案偵訊
    中證述在卷（見九十年度偵字第一七六一號卷第八頁）；及被告基於苗栗縣農會
    理事之資格，於苗栗縣農會理事會審查苗栗縣農會八十九年度事業報告及決算時
    ，就苗栗縣農會將該筆款項列為農會「其他資產負債表」中未為反對之表示（苗
    栗縣農會八十九年度事業報告及決算書參照），徐啟淵係代被告提領其訂購之蠶
    絲被甚明。被告既明知徐啟淵係代其提領其訂購之蠶絲被，竟仍誣指徐啟淵上開
    提領蠶絲被，係假冒其名義之偽造文書行為，而對徐啟淵提出偽造文書之告訴（
    且依其告訴內容，亦牽連犯有詐欺取財罪嫌），其誣告之犯行，洵堪認定。被告
    於偵查中及原審審理時否認犯罪，乃屬圖卸刑責之詞，不可採信。被告罪證明確
    ，犯行堪予認定，應依法論科。
二、核被告所為，係犯刑法第一百六十九條第一項之誣告罪。被告於前案偵訊中，歷
    次誣指被害人徐啟淵涉有偽造文書犯行，乃被告本於一誣告之基本犯意，而接續
    數舉動以完成其一誣告行為之接續犯，應僅論以一罪。原審適用刑法第一百六十
    九條第一項之規定，審酌被告之素行、犯罪之動機、手段、所造成之危害、犯後
    態度及其他一切犯罪情狀，量處被告有期徒刑一年，以資警惕，經核原審認事、
    用法及量刑，並無不當，被告上訴意旨認原審量刑過重，指摘原判決不當，為無
    理由，應予駁回。至於被告雖於本院審理時已與被害人達成民事和解，有和解書
    一份可稽，惟查被告曾於六十二年間因竊盜罪被最高法院判處有期徒刑九月（嗣
    減為有期徒刑四月又十五日），刑前強制工作，有刑案紀錄簡覆表一紙可證，足
    見其素行不良，被告請求宣告緩刑乙節，無法准許，附此敘明。
三、據上論斷，應依刑事訴訟法第三百六十八條，判決如主文。
本案經檢察官甲○○到庭執行職務。
中      華      民      國　    九十一     年     五      月   二十一 　日
                        　　　  臺灣高等法院臺中分院刑事第九庭
                                      審判長法　官　陳　筱　珮
                                      　　　法  官  趙  春  碧
                                      　　　法　官  吳　重　政
右正本證明與原本無異。
如不服本判決應於收受送達後十日內向本院提出上訴書狀，其未敘述上訴之理由者並
得於提起上訴後十日內向本院補提理由書（均須按他造當事人之人數附繕本）。
　　　　　　　　　　　　　　　　　　　　　　書記官　林  育　德
中      華      民      國　    九十一     年     五      月   二十二 　日
附錄：
刑法第一百六十九條
意圖他人受刑事或懲戒處分，向該管公務員誣告者，處七年以下有期徒刑。
意圖他人受刑事或懲戒處分，而偽造、變造證據，或使用偽造變造之證據者，亦同。
                                                                    　　Ｒ
